【裁判字號】    98,上易,1297
【裁判日期】    980827
【裁判案由】    妨害名譽
【裁判全文】
臺灣高等法院刑事判決                98年度上易字第1297號
上  訴  人  臺灣桃園地方法院檢察署檢察官
被      告  甲○○
                    國民
                    6號2樓
                    （送達處所：桃園縣中壢市普仁郵政1之
                    48號信箱）
上列上訴人因被告妨害名譽案件，不服臺灣桃園地方法院98年度
易字第221號，中華民國98年4月24日第一審判決（起訴案號：臺
灣桃園地方法院檢察署97年度偵字第1879號），提起上訴，本院
判決如下：
    主  文
上訴駁回。
    理  由
一、本案經本院審理結果，認第一審判決以不能證明被告甲○○
    犯罪，而諭知無罪之判決，經核並無違誤，應予維持，並引
    用第一審判決書記載之理由（如附件）。
二、檢察官上訴意旨略以：被告與告訴人間之買賣，於結標後7
    日內未完成交易者，視同廢標。亦即於告訴人投標後，尚須
    被告與告訴人買賣雙方對於交貨過程有所合意，該買賣契約
    才成立，此為網路拍賣之特殊交易條件。96年5月7日前，應
    為被告與告訴人對於交貨過程細節之協商期間，縱使對於交
    貨內容雙方未達成合意，亦僅不過是「視同廢標」，此廢標
    之結果，為交易雙方所可預見之結果，非可歸責於任一方。
    被告於96年5月7日交易期限前，以文字擅於公眾得見之網路
    交易評價網頁上，表示告訴人為「你已然"失去信用"又" 避
    不回覆"且"逃避責任"如此以上3條：別怪在下將給您【負面
    】評價！請您自行斟酌著！！」等毀損告訴人名譽之字句，
    不僅與事實不符，亦難認被告有何善意可言。被告之行為應
    已該當刑法第310條第2項之加重誹謗罪云云。
三、按刑法第310條第1項之誹謗罪，係以意圖散布於眾，而指摘
    或傳述足以毀損他人名譽之事為成立要件，是誹謗罪之成立
    ，除行為人在客觀上需有指摘或傳述足以毀損他人名譽之事
    實外，尚須行為人在主觀上有毀損他人名譽之故意，方具構
    成要件該當性，而行為人是否具有主觀構成要件故意，須依
    行為當時之具體情況客觀判斷之，倘無證據足證行為人係出
    於惡意之情況下，即應推定其係以善意為之，而何謂足以損
    毀他人名譽之事，則應從一般社會之客觀通念就個別事實加
    以判斷，而非以當事人主觀之感受為認定之標準。本件被告
    於96年5月6日下午7時33分、34分在雅虎奇摩拍賣系統告訴
    人之帳號評價網頁發表：「您好！誠如之前在下用Y拍【交
    易提醒】您所說"信用問題"：您自己沒有仔細看拍賣說明，
    若反悔不買，已經是"毫無信用"若是不願履行交易，又不肯
    主動提出【因故不賣】更是"逃避責任"」、「你已然"失去
    信用"又"避不回覆"且"逃避責任"如此以上三條：別怪在下
    將給您【負面】評價！請您自行斟酌著！！」等文字前，即
    已於同年5月4日前揭評價網頁發表：「您好！在下當初在拍
    賣說明就聲明：保固7天：非人為、天災等因素，故障均可
    退現郵寄風險實屬郵局人為因素，故不承擔責任！若您有疑
    慮，當初下標前就應先提出（可見您似乎並沒有仔細查看說
    明內容）」、「若您因此反悔不想履行交易，請您進快提出
    【因故不買】，以便在下將機會讓給其他競標者、或重新拍
    賣…謝謝你！」等語，足見被告於96年5月6日發表之言論，
    意在催促告訴人儘速決定是否提出「因故不買」，以利其重
    新進行拍賣，非在毀損告訴人之名譽。且一般人由其前後用
    語應能認知被告係在指責告訴人未仔細看拍賣說明，經其說
    明後遲不提出「因故不買」之事實，尚不至於誤認告訴人即
    係「毫無信用」、「逃避責任」之人。至告訴人於96年5 月
    7日交易期限前固可隨時提出「因故不買」，而不須說明其
    理由。惟行使權利，履行義務，應依誠實及信用方法。告訴
    人對交易條件提出質疑經被告回覆後，對被告之回覆置之不
    理，被告非不得就此發表言論，雖告訴人認被告用語不當，
    亦難認被告有毀損告訴人名譽之故意。原審認被告主觀上並
    無毀損告訴人名譽之故意，不能證明被告犯罪，對被告諭知
    無罪之判決，核無違誤。檢察官上訴猶執前詞指摘原判決不
    當，請求撤銷改判，難認有理，應予駁回。
據上論斷，應依刑事訴訟法第368條、第373條，判決如主文。
本案經檢察官吳春麗到庭執行職務。
中    華    民    國    98    年     8    月    27    日
                  刑事第七庭  審判長法  官  陳晴教
                                    法  官  游紅桃
                                    法  官  楊智勝
以上正本證明與原本無異。
不得上訴。
                                    書記官  林桂玉
中    華    民    國    98    年    8     月    31    日


司法院資訊處製作；財團法人民間司法改革基金會備份。
